【裁判字號】    99,訴,416
【裁判日期】    990729
【裁判案由】    違反毒品危害防制條例
【裁判全文】
臺灣雲林地方法院刑事判決
                                    99年度訴字第416號
公  訴  人  臺灣雲林地方法院檢察署檢察官
被      告  丁○○
上列被告因違反毒品危害防制條例案件，經檢察官提起公訴（99
年度偵字第1946號、第2763號、第2801號），被告於準備程序中
就被訴事實為有罪之陳述，本院改依簡式審判程序審理，判決如
下：
    主  文
丁○○轉讓第一級毒品，處有期徒刑壹年，未扣案之00000
00000號行動電話（含SIM 卡壹張）沒收，如全部或一部不
能沒收時，追徵其價額或以其財產抵償之。
    犯罪事實
一、丁○○明知海洛因係毒品危害防制條例所列管之第一級毒品
    ，不得非法持有、施用，竟基於幫助施用及無償轉讓第一級
    毒品海洛因之犯意，於民國99年3 月23日22時50分，先以門
    號0000000000號行動電話，與持用門號0000000000號之丙○
    ○聯絡（通話內容詳如附表所示），約在丁○○雲林縣西螺
    鎮安定里安定217 號住處（起訴書誤載為雲林縣二崙鄉大華
    村某居處）見面。嗣丙○○前往上開地點後，2 人協議由丁
    ○○出資約新臺幣（下同）500 元、丙○○出資約500 餘元
    ，共合資約1,000 餘元，共同向真實姓名、年籍不詳綽號「
    姑仔」之成年女子購買第一級毒品海洛因。經丁○○聯絡「
    姑仔」後，「姑仔」隨即開車前往上開地點旁之路邊，由丁
    ○○以一手交錢一手交貨之方式，以1,000 元之價格向「姑
    仔」購得不詳數量之第一級毒品海洛因1 包，「姑仔」並無
    償轉讓不詳數量之第二級毒品安非他命1 包予丁○○。丁○
    ○取得上開第一級毒品海洛因及第二級毒品安非他命各1 包
    後，因見丙○○毒癮發作，且其僅欲施用第二級毒品安非他
    命，遂將上開第一級毒品海洛因1 包交付予丙○○施用，以
    此方式無償轉讓其自己出資購得部分，價格約500 元之第一
    級毒品海洛因（確實轉讓之數量不詳，然卷存資料並無淨重
    已逾5 公克之證明）予丙○○施用1 次（丁○○施用第二級
    毒品犯行，檢察官並未起訴，同案被告丙○○、乙○○、甲
    ○○由本院另行審結）。
二、案經臺灣雲林地方法院檢察署檢察官指揮暨雲林縣警察局北
    港分局報告臺灣雲林地方法院檢察署檢察官偵查起訴。
    理  由
一、本件係經被告丁○○於準備程序期日為有罪之陳述，而經本
    院合議庭裁定由受命法官獨任以簡式審判程序加以審理，此
    有本院99年7 月23日準備程序筆錄1 份附卷足憑，則依據刑
    事訴訟法第273 條之2 、同法第159 條第2 項之規定，不適
    用傳聞法則有關限制證據能力之相關規定，合先敘明。
二、訊據被告丁○○對於上開犯罪事實坦承不諱，核與證人即同
    案被告丙○○於偵訊中證述：因當時毒癮發作，故細節有記
    錯，但的確有與被告合資購買毒品，被告所說的應該是事實
    等語大致相符（99年度偵字第1946號卷第78頁）。並有本院
    99年度聲監字第11 2號通訊監察書、通訊監察譯文、門號00
    00000000號、0000000000號申請人資料各1 份在卷可稽（雲
    警港偵字第0991000272號卷《下稱警卷》第138 、139 、16
    1 頁、本院卷第42頁、99年度他字第178 號卷第33頁），復
    有證人丙○○所有，搭配門號0000000000號SIM 卡之行動電
    話1 支扣案可資佐證。是被告此部分之自白堪認與事實相符
    ，可以採信，其犯行堪以認定，應依法論科。
三、(一)按無償受他人委託，代為購買第一級毒品海洛因後交付委
      託人，以便利、助益委託人施用者，為幫助施用，苟以便
      利、助益委託人販賣者，則為幫助販賣，其行為人於購入
      海洛因之始，即係為委託人而持有，並非購入後始另行起
      意交付而移轉海洛因之所有權予委託人，此與轉讓海洛因
      ，係指原未受他人委託而基於為自己之意思購買後，始起
      意將其所有之海洛因，以移轉所有權之意思交付他人之情
      形，顯然有別（最高法院99年度臺上字第3068號判決意旨
      參照）。亦即，若無營利之意圖，僅基於幫助施用毒品者
      取得供施用毒品之目的，而出面代購，或共同合資購買並
      分擔價金及分受毒品，屬應否成立施用毒品罪或係幫助犯
      之範疇（最高法院99年度臺上字第2295號判決意旨參照）
      。是被告與證人丙○○共同合資並分擔價金及分受毒品海
      洛因之行為，係犯毒品危害防制條例第10條第1 項施用第
      一級毒品罪之幫助犯。其於分受毒品海洛因後，將其所分
      受之部分，以移轉所有權之意思交付予證人丙○○之行為
      ，則係犯毒品危害防制條例第8 條第1 項轉讓第一級毒品
      罪。被告持有毒品海洛因之低度行為，為其幫助施用第一
      級毒品及轉讓第一級毒品之高度行為所吸收，均不另論罪
      。檢察官雖就關於幫助施用第一級毒品之行為部分，起訴
      條文漏列毒品危害防制條例第10條第1 項之幫助犯，然於
      犯罪事實欄中已敘明被告與證人丙○○共同出資並分擔價
      金及分受毒品之犯行，本院自得予以審理，附此敘明。
    (二)次按刑法上一行為而觸犯數罪名之想像競合犯存在之目的
      ，在於避免對於同一不法要素予以過度評價，其所謂「同
      一行為」係指所實行者為完全或局部同一之行為而言。因
      此刑法修正刪除牽連犯之規定後，於修正前原認屬於方法
      目的或原因結果之不同犯罪，其間果有實行之行為完全或
      局部同一之情形，應得依想像競合犯論擬（最高法院97年
      度臺上字第3494號判決參照）。本案被告與證人丙○○共
      同合資並分擔價金及分受毒品後，再將其自己所分受之毒
      品海洛因無償轉讓予證人丙○○施用，其幫助施用第一級
      毒品行為，與其後轉讓第一級毒品行為，在時間、地點上
      緊密相連，應具有部分行為重疊之關係，揆諸前開判決意
      旨，應得認為同一行為，以免產生過度評價之問題。被告
      所犯上開幫助施用第一級毒品、轉讓第一級毒品罪間，有
      一行為而觸犯數罪名之想像競合關係，為想像競合犯，應
      依刑法第55條規定從一重之轉讓第一級毒品罪處斷。
四、爰審酌被告流毒他人，助長毒品之交易與流通，業已危害社
    會秩序，惟證人丙○○本身已有施用毒品之行為，並經法院
    判刑確定，有證人丙○○之臺灣高等法院被告前案紀錄表1
    份可按（本院卷第23至25頁），被告因證人丙○○毒癮發作
    而轉讓毒品（本院卷第64頁反面），其轉讓第一級毒品，並
    未獲得利益，暨被告犯後坦承犯行，犯後態度良好等一切情
    狀，量處如主文所示之刑。
五、沒收：
    按犯第4 條至第9 條、第12條、第13條或第14條第1 項、第
    2 項之罪者，其供犯罪所用或因犯罪所得之財物，均沒收之
    ，如全部或一部不能沒收時，追徵其價額或以其財產抵償之
    ，毒品危害防制條例第19條第1 項定有明文。未扣案之門號
    0000000000號行動電話（含SIM 卡1 張），係被告所有（因
    行動電話之服務須以SIM 卡為介面，故行動電話業者於出租
    行動電話門號予消費者使用時，即同時附帶提供SIM 卡給消
    費者做為門號使用之介面，故於電信公司接受消費者申辦門
    號並將該門號開通上線時，該公司即將SIM 卡所有權移轉於
    消費者，是以行動電話之SIM 卡應認為係屬客戶所有），並
    以之用於與丙○○聯繫轉讓第一級毒品事宜，有通訊監察譯
    文在卷可稽（詳如附表所示，警卷第161 頁）。從而，上開
    物品為被告為本案轉讓第一級毒品所用之物，雖未扣案，惟
    仍應依毒品危害防制條例第19條第1 項規定，宣告沒收，如
    全部或一部不能沒收時，追徵其價額或以其財產抵償之。
據上論斷，應依刑事訴訟法第299 條第1 項前段、第273 條之1
第1 項，毒品危害防制條例第8 條第1 項、第10條第1 項、第19
條第1 項，刑法第11條、第30條第1 項、第55條，判決如主文。
本案經檢察官傅克強到庭執行職務。
中    華    民    國    99    年    7     月    29    日
                  刑事第一庭    法  官  陳美利
以上正本證明與原本無異。
如不服本判決應於收受判決後10日內向本院提出上訴書狀，並應
敘述具體理由；其未敘述上訴理由者，應於上訴期間屆滿後20日
內向本院補提理由書（均須按他造當事人之人數附繕本）。「切
勿逕送上級法院」。
                                書記官  王秀如
中    華    民    國    99    年    7     月    29    日
附錄本案論罪科刑法條：
毒品危害防制條例第8條
轉讓第一級毒品者，處 1 年以上 7 年以下有期徒刑，得併科新
臺幣 1 百萬元以下罰金。
轉讓第二級毒品者，處 6 月以上 5 年以下有期徒刑，得併科新
臺幣 70 萬元以下罰金。
轉讓第三級毒品者，處 3 年以下有期徒刑，得併科新臺幣 30
萬元以下罰金。
轉讓第四級毒品者，處 1 年以下有期徒刑，得併科新臺幣 10
萬元以下罰金。
前四項之未遂犯罰之。
轉讓毒品達一定數量者，加重其刑至二分之一，其標準由行政院
定之。
附表：丁○○通訊監察譯文
 ┌──┬────┬────┬────┬────┬────┬─────┐
 │編號│交易對象│轉讓時間│轉讓地點│轉讓數量│轉讓價格│電話      │
 │    │        │        │        │        │ (新臺幣│          │
 │    │        │        │        │        │)       │          │
 ├──┼────┼────┼────┼────┼────┼─────┤
 │    │丙○○  │99年3 月│丁○○位│海洛因1 │無償轉讓│0000000000│
 │    │        │23日    │於雲林縣│包      │        │    ↓    │
 │    │        │        │西螺鎮安│        │        │0000000000│
 │    │        │        │定里安定│        │        │          │
 │    │        │        │217 號住│        │        │          │
 │    │        │        │處      │        │        │          │
 │    ├────┴────┴────┴────┴────┴─────┤
 │    │通話時間、譯文內容及出處：                                  │
 │    ├────┬───────────────────┬─────┤
 │    │99/03/23│A ：「估菜」（毒品），你專門定的「估菜│警卷第161 │
 │    │22:35:32│    」，吃的，人應說要「1 支」（購買毒│頁        │
 │    │        │    品），我現騎過去你哪，要哪？      │          │
 │    │        │B ：我家。                            │          │
 └──┴────┴───────────────────┴─────┘

司法院資訊處製作；財團法人民間司法改革基金會備份。
